【裁判字號】    97,訴,4603
【裁判日期】    971226
【裁判案由】    毒品危害防制條例
【裁判全文】
臺灣板橋地方法院刑事判決              97年度訴字第4603號
公  訴  人  臺灣板橋地方法院檢察署檢察官
被      告  甲○○
上列被告因違反毒品危害防制條例案件，經檢察官提起公訴（97
年度毒偵字第5539號），本院依簡式審判程序，判決如下：
    主  文
甲○○施用第一級毒品，累犯，處有期徒刑壹年，扣案之第一級
毒品海洛因壹包（驗餘淨重零點捌肆肆公克），沒收銷燬，海洛
因包裝袋壹只、注射針筒貳支，均沒收；又施用第二級毒品，累
犯，處有期徒刑陸月，扣案之第二級毒品甲基安非他命壹包（驗
餘淨重零點壹玖壹捌公克），沒收銷燬，甲基安非他命包裝袋壹
只、吸食器壹組，均沒收；應執行有期徒刑壹年肆月，扣案之第
一級毒品海洛因壹包（驗餘淨重零點捌肆肆公克）、第二級毒品
甲基安非他命壹包（驗餘淨重零點壹玖壹捌公克），均沒收銷燬
，海洛因包裝袋壹只、甲基安非他命包裝袋壹只、注射針筒貳支
、吸食器壹組，均沒收。
    事  實
一、甲○○前於民國八十八年間因施用第二級毒品案件，經本院
    以八十八年度毒聲字第三八九五號裁定送觀察、勒戒後認有
    繼續施用毒品之傾向復經本院以八十八年度毒聲字第四三三
    九號裁定施以強制戒治，於八十九年十月二十一日執行完畢
    釋放，又於九十一年間因施用第一級及第二級毒品案件經本
    院以九十二年度毒聲字第九四一號裁定施以強制戒治，於九
    十三年一月九日因法律修正釋放（接續執行有期徒刑），上
    開犯行並經檢察官起訴，並經本院以九十二年度訴字第一一
    一四號判決分別判處有期徒刑十月、七月，並定其應執行刑
    為有期徒刑一年四月確定。又於九十五年間因施用第一級及
    第二級毒品案件，經本院以九十五年訴字第二二○○號判決
    分別判處有期徒刑一年、九月，嗣經本院以九十六年度聲減
    字第二○五○號裁定減刑並定其應執行刑為有期徒刑九月確
    定，於九十七年一月二十六日縮刑期滿執行完畢。詎仍不知
    悔改，明知海洛因、甲基安非他命為毒品危害防制條例所列
    之第一級、第二級毒品，不得非法持有、施用，仍基於施用
    海洛因及甲基安非他命之犯意，先於九十七年六月二十五日
    下午一時許，在臺北縣雙十路二段一百三十四號三樓住處內
    ，以其所有之注射針筒以注射之方式施用第一級毒品海洛因
    一次，又於同年月下午二時許在上開處所，以其所有之玻璃
    球吸食器施用第二級毒品甲基安非他命一次。嗣警於同日下
    午三時四十五分在上址查獲，並扣得其所有供其施用之第一
    級毒品海洛因一包（毛重一點○六六公克）、第二級毒品甲
    基安非他命一包（毛重○點三九二公克）、其所有供其施用
    海洛因所用之注射針筒二支、其所有供其施用甲基安非他命
    所用之吸食器一組，經採集其尿液送驗後，發現呈嗎啡、甲
    基安非他命陽性反應，而知悉上情。
二、案經臺北縣政府警察局新莊分局報告臺灣板橋地方法院檢察
    署檢察官偵查起訴。本院於準備程序進行中，甲○○就被訴
    事實為有罪之陳述，經告知簡式審判程序之旨，並聽取各當
    事人之意見後，本院合議庭裁定由受命法官獨任進行簡式審
    判程序。
    理  由
一、訊據被告甲○○就上揭犯罪事實於本院審理時自白不諱，其
    於九十七年六月二十五日經警查獲後採集尿液鑑驗結果，確
    呈甲基安非他命、嗎啡陽性反應，有臺灣檢驗科技股份有限
    公司濫用藥物檢驗報告一紙在卷足證，又扣案之白色粉末一
    包（淨重○點八四六公克，驗餘淨重○點八四四公克）、白
    色透明結晶一包（淨重○點一九二公克，驗餘淨重○點一九
    一八公克）經鑑驗後分別認係第一級毒品海洛因、第二級毒
    品甲基安非他命，有交通部民用航空局醫務中心毒品鑑定書
    二紙在卷可查，足認被告前揭自白與事實相符，堪予採信。
    按九十二年七月九日新修正之毒品危害防制條例刪除二犯及
    三犯之規定，一改修法前繁雜之處遇程式，僅將施用毒品者
    簡化區分為初犯、再犯，並認施用毒品者係屬病患性犯人，
    以觀察、勒戒戒除其身癮，並以強制戒治去除其心癮。經觀
    察、勒戒或強制戒治執行完畢釋放後，若係五年後再犯該條
    例第十條施用毒品罪者，與同條例第二十條第一項、第二項
    關於「初犯」之處理方式相同，檢察官應先聲請法院裁定令
    被告入勒戒處所觀察、勒戒，並視有無繼續施用毒品傾向，
    決定應予釋放、為不起訴之處分，或應聲請法院裁定令入勒
    戒處所強制戒治；若係五年內「再犯」同條例第十條施用毒
    品罪者，依同條例第二十三條第二項規定，檢察官則應依法
    追訴。觀諸該條例第二十條第三項之修正理由：「觀察、勒
    戒或強制戒治五年後再犯者，顯見前所實施之觀察、勒戒或
    強制戒治已足以遮斷其施用毒品之癮，為期自新及協助其戒
    除毒癮，對此五年後再犯者，爰明定仍適用初犯之規定，先
    經觀察、勒戒、強制戒治之程式。」及同條例第二十三條第
    二項之修正理由：「為配合簡化施用毒品犯之刑事處遇程式
    ，並鑑於經觀察、勒戒或強制戒治執行完畢釋放後五年內再
    犯者，其再犯率甚高，原據以實施之觀察、勒戒及強制戒治
    既已無法收其實效，自應施以刑事處遇。」顯然如施用毒品
    者係前經觀察、勒戒或強制戒治等治療程式執行完畢五年後
    ，始再施用毒品之「初犯」，因前所執行之觀察、勒戒或強
    制戒治已足收戒除毒癮之效，自應重新執行觀察、勒戒或強
    制戒治等治療程式，並於治療程式執行完畢後，由檢察官為
    不起訴處分，毋庸對之追訴處罰；反之，在「再犯」之情形
    ，因其先前所為治療程序顯未能收戒斷毒癮之效，且考量施
    用毒品者之再犯率偏高，乃簡化其刑事處遇程式，而逕予追
    訴處罰，不再施以治療程式。參酌上開立法理由，修正毒品
    危害防制條例就施用毒品者，祇於「初犯」及「五年後再犯
    」二種情形，有其追訴條件之限制，即須於初犯經觀察、勒
    戒或強制戒治釋放後，五年內均無施用毒品之行為，始能認
    其前所實施之觀察、勒戒或強制戒治已足遮斷毒癮，而得於
    五年後再犯時，再予適用初犯之規定，重行觀察、勒戒等程
    式。倘五年內已經再犯，被依法追訴處罰，縱其第三次（或
    第三次以上）施用毒品之時間在初犯釋放五年以後，即與「
    五年後再犯」之情形有別，且因已於「五年內再犯」，顯見
    其再犯率甚高，原實施觀察、勒戒或強制戒治，已無法收其
    實效，而無五年戒斷期之存在，自無再經觀察、勒戒及強制
    戒治之必要，應由檢察官逕行起訴，始符新法修正之本旨。
    被告前於八十八年間因施用第二級毒品案件，經本院以八十
    八年度毒聲字第三八九五號裁定送觀察、勒戒後認有繼續施
    用毒品之傾向復經本院以八十八年度毒聲字第四三三九號裁
    定施以強制戒治，於八十九年十月二十一日執行完畢釋放，
    又於九十一年間因施用第一級及第二級毒品案件經本院以九
    十二年度毒聲字第九四一號裁定施以強制戒治，於九十三年
    一月九日因法律修正釋放（接續執行有期徒刑），上開犯行
    並經檢察官起訴，並經本院以九十二年度訴字第一一一四號
    判決分別判處有期徒刑十月、七月，並定其應執行刑為有期
    徒刑一年四月確定，有臺灣高等法院被告前案紀錄表一份附
    卷可考。被告於上開強制戒治執行完畢釋放後，既曾於五年
    內再犯毒品危害防制條例第十條之罪，並經本院裁定送強制
    戒治，雖因修法而釋放，仍顯於五年內已然再犯施用毒品罪
    ，本次被告再犯毒品危害防制條例第十條之罪，自非屬毒品
    危害防制條例第二十條第三項所定「五年後再犯第十條之罪
    」之情形，而應依法追訴，附此指明。從而本案事證明確，
    自應依法論科。
二、核被告所為，係犯毒品危害防制條例第十條第一項、第二項
    之施用第一級毒品罪及第二級毒品罪。其於施用前後持有第
    一級毒品海洛因及持有第二級毒品甲基安非他命之低度行為
    ，應分別為施用之高度行為所吸收，均不另論罪。被告所犯
    前開二罪間，犯意各別，行為互殊，應分論併罰。被告前於
    九十五年間因施用第一級及第二級毒品案件，經本院以九十
    五年訴字第二二○○號判決分別判處有期徒刑一年、九月，
    嗣經本院以九十六年度聲減字第二○五○號裁定減刑並定其
    應執行刑為有期徒刑九月確定，於九十七年一月二十六日縮
    刑期滿執行完畢，有臺灣高等法院被告前案紀錄表一份附卷
    可查，被告於有期徒刑執行完畢後，五年之內故意再犯本案
    最重本刑有期徒刑以上之罪，均應依刑法第四十七條第一項
    累犯之規定，分別加重其刑。爰分別審酌被告前有詐欺、竊
    盜、搶奪、毒品等前科，素行不佳，有前揭臺灣高等法院被
    告前案紀錄表可參，明知毒品危害之烈，且受減刑之寬典而
    提前出監，仍於有期徒刑執行完畢未久復再施用，顯示自行
    戒除毒品之意志薄弱，應予非難，兼衡其經查獲後自知事證
    明確而坦承犯行，且其施用毒品犯行所生危害，主要以自戕
    身心健康為主，對於他人生命、身體、財產等法益，尚未查
    得重大直接危害，並自陳業已進行美沙冬替代療法欲戒除毒
    癮等一切情狀，分別量處如主文所示之刑，並定其應執行刑
    ，以示懲儆。
三、扣案之第一級毒品海洛因一包（驗餘淨重○點八四四公克）
    、第二級毒品甲基安非他命一包（驗餘淨重○點一九一八公
    克）為本案查獲之毒品又被告自承上開毒品為其所有供己施
    用之物，均應依毒品危害防制條例第十八條第一項規定諭知
    沒收銷燬。扣案之海洛因包裝袋一只、甲基安非他命包裝袋
    一只（最高法院九十六年度臺上字第五五五一號判決參照）
    、吸食器一組、注射針筒二支，均為被告所有，分別供其施
    用海洛因及甲基安非他命所使用之物，業據其供承在卷，爰
    均依刑法第三十八條第一項第二款之規定併予宣告沒收。
據上論斷，應依刑事訴訟法第273條之1第1項、第299條第1項前
段，毒品危害防制條例第10條第1項、第2項、第18條第1項、第
23條第2項，刑法第11條前段、第47條第1項、第51條第5款、第
38條第1項第2款，判決如主文。
本案經檢察官陳姿雯到庭執行職務。
中    華    民    國    97    年    12    月    26    日
                  刑事第二庭  法  官  王偉光
以上正本證明與原本無異
如不服本判決，應於送達後十日內敘明上訴理由，向本院提出上
訴狀，上訴於本院第二審合議庭 (應附繕本) 。其未敘述上訴理
由者，應於上訴期間屆滿後二十日內向本院補提理由書「切勿逕
送上級法院」。
                              書記官  陳宥伶
中    華    民    國    97    年    12    月    26    日
附錄本案論罪科刑法條全文：
毒品危害防制條例第十條：
施用第一級毒品者，處六月以上五年以下有期徒刑。
施用第二級毒品者，處三年以下有期徒刑。


司法院資訊處製作；財團法人民間司法改革基金會備份。
